臺灣臺南地方法院刑事判決　　　　　　 100年度易緝字第56號
公　訴　人　臺灣臺南地方法院檢察署檢察官
被　　　告　陳家榮
上列被告因詐欺案件，經檢察官提起公訴（97年度偵字第4400號
），被告於準備程序中就犯罪事實為有罪之陳述，本院合議庭裁
定由受命法官獨任進行簡式審判程序，判決如下：
    主  文
陳家榮犯詐欺取財罪，累犯，處有期徒刑壹年參月。
    事  實
一、陳家榮前因犯陸海空軍刑法之偽造文書案件，經國防部南部
    地方軍事法院於民國（下同）92年7月14日，以92年度和審
    字第319號判處有期徒刑5月確定，嗣於92年9月4日易科罰金
    執行完畢。詎仍不知惕勵，於95年間，透過友人結識郭順寶
    ，得知郭順寶有意購買賓士廠牌之自用小客車，竟基於自己
    不法所有之意圖，明知其並無自用小客車可供出售，於95年
    6月13日下午1時許，駕車與郭順寶行經臺南縣佳里鎮（現為
    臺南市佳里區）台19縣號道路之冠聯中古汽車商行時，陳家
    榮在車內以手指向該車行之某台車號不詳之賓士廠牌、S320
    型、車齡約1年之自用小客車，向郭順寶佯稱該自用小客車
    為合騏公司委託其所出售，欲售新臺幣（下同）180萬元云
    云，致使郭順寶信以為真，陷於錯誤，嗣至95年6月底之期
    間，依陳家榮指示，接續交付訂金車款共計128萬6千元予陳
    家榮，造成郭順寶受有損害。嗣陳家榮屢屢藉詞無法交車，
    並於同年9月間，開立面額為110萬之本票予郭順寶，虛應郭
    順寶，以為拖延。之後，陳家榮即避不見面，他去無蹤，至
    此郭順寶始知受騙。
二、案經郭順寶訴由臺南市警察局（現為臺南市政府警察局）第
    三分局報告臺灣臺南地方法院檢察署（下稱臺南地檢署）檢
    察官偵辦起訴。
    理  由
一、上開犯罪事實，業據被告陳家榮於本院審理時坦承不諱（見
    易緝字卷第13、62頁背面、74頁背面及76頁背面），並經證
    人即告訴人郭順寶於警詢時及偵審中指訴綦詳（見警卷第1
    至2頁背面，臺南地檢署96年度核交第3840號卷第10至12頁
    、97年度核交第1277號卷第24、25頁，易緝卷第46至49頁）
    ，復有證人即被告與告訴人之友人陳建為於偵查中證稱：被
    告確曾於95年間向告訴人提及欲出售賓士廠牌車輛等語（見
    上開96年度核交第3840號卷第10、11頁）、證人即合騏工業
    股份有限公司副總經理王朝琴於偵查中證稱：我不認識被告
    ，合騏工業股份有限公司亦未經營中古車買賣之業務等語（
    見臺南地檢署96年度核交第1277號卷第10頁及背面）、證人
    即冠聯中古車行負責人黃進忠於偵查中證稱：其不認識被告
    ，被告亦未曾將賓士廠牌車輛陳列在其車行寄賣等語（見上
    開96年度核交第1277號卷第25頁）、證人曹月娥於偵查中證
    稱：被告在買車牌號碼0957-JQ號小客車當時，因為沒有帶
    證件，先用我名義過戶，後來該車都是被告在開，我又不知
    道被告之後如何處理該車等語（見臺南地檢署97年度偵第49
    2號卷第16、17頁）在卷可佐，再有告訴人於偵查中提出之
    京城銀行帳戶之交易明細、曹月娥與被告陳家榮之汽車委賣
    和解書正本1紙、車籍查詢、郭彥呈95年間之財產所得調件
    明細表、被告95年間之財產所得調件明細表、如附表所示之
    本票影本2紙及本院勘驗程序筆錄附卷可憑（見警卷第7頁，
    臺南地檢署96年度核交第1277號卷第12、15、27至30頁，易
    緝卷第63至64頁），是被告任意性自白有上開證據足資佐證
    ，堪認與事實相符，應予採信；又被告於審理中對於本件起
    訴書所指詐騙之金額並無意見（見易緝卷第14頁）；另被告
    於偵查中辯稱其與告訴人間乃係金錢借貸糾紛云云，與上開
    事證不符，不足採信，併為說明。綜上所述，本件事證明確
    ，被告上開詐欺取財犯行洵堪認定，應予依法論罪科刑。
二、嗣本件被告行為後，刑法相關規定已於94年2月2日修正公布
    ，並同自95年7月1日施行。按同於95年7月1日修正施行之刑
    法第二條規定，乃係關於新舊法比較適用之準據法，其本身
    無關行為可罰性要件之變更，故於95年7月1日前揭法律修正
    施行後，如有涉及比較新舊法之問題，即應逕依修正後刑法
    第2條第1項規定，為「從舊從輕」之比較（參見最高法院95
    年度第8次刑事庭會議決議意旨）。茲分述如下：
  (一)95年6月14日修正公布，同年7月1日施行之刑法施行法第1條
    之1第1項、第2項前段增訂「中華民國94年1月7日刑法修正
    施行後，刑法分則編所定罰金之貨幣單位為新臺幣。94 年1
    月7日刑法修正時，刑法分則編未修正之條文定有罰金者，
    自94年1月7日刑法修正施行後，就其所定數額提高為30倍。
    」等內容。而被告所犯之刑法第339條第1項、第2項自72年6
    月26日（即罰金罰鍰提高標準條例修正公布日）迄今未修正
    ，其罰金法定刑為「1,000元」，貨幣單位乃「銀元」（刑
    法第339條第1項、第2項參照），依罰金罰鍰提高標準條例
    第1條前段提高10倍，實為「銀元10,000元」，經折算為「
    新臺幣30,000元」。刑法施行法於95年7月1日施行後，所定
    罰金之貨幣單位為新臺幣，就其所定數額提高為30倍，刑法
    第339條第1項、第2項之罰金法定刑「1,000元」，依該規定
    折算，亦為「新臺幣30,  000元」。是刑法施行法前開條文
    修正後，刑法第339條第1項、第2項「罪刑」並未變更。
    刑法施行法第1條之1第1項、第2項前段之法律效果乃將刑法
    分則罰金刑之貨幣單位從「銀元」轉換為「新臺幣」，係貨
    幣單位之準據法，修正意旨亦止於釐清吾國先前易生混淆之
    貨幣單位系統，與罪刑無涉，尚無刑法第2條第1項新舊法比
    較適用之問題，自應適用現行有效之法律。
  (二)關於罰金刑最低額部分：本院所諭知被告之刑法第339條第1
    項、第2項罪名（詳後），法定刑得科以1,000元以下罰金。
    修正前刑法第33條第5款規定罰金為1元以上，修正後刑法第
    33條第5款則將罰金規定係新臺幣1,000元以上，以百元計算
    之。是依修正後之法律，被告得科處之罰金刑最低為新臺幣
    1,000元；然依被告行為時之刑罰法律，即修正前刑法第33
    條第5款規定之罰金最低額1元，該罪之罰金刑最低額為銀元
    1元，若換算為新臺幣，僅為新臺幣3元。經比較新舊法之結
    果，應以舊法較有利於被告。
  (三)關於加減例部分：修正前刑法第68條規定：拘役或罰金加減
    者，僅加減其最高度；新修正刑法第67條則規定：有期徒刑
    或罰金加減者，其最高度及最低度同加減之；新法修正，罰
    金最低度同時加重之，使法官量刑範圍受到減縮，行為人將
    受到較舊法罰金最低度較高之刑罰，行為人受處罰之實質內
    涵顯有變更，屬於法律變更，自應比較新舊法，適用最有利
    行為人之舊法。
  (四)綜上，舊法關於罰金刑最低額及加減例之規定，較有利於被
    告，衡諸整體統合比較結果及不得割裂適用法律之原則，應
    依刑法第2條第1項前段之規定，一體適用修正前刑法之相關
    規定予以處斷。
  (五)另依最高法院95年度第8次及95年度第21次刑事庭會議決議
    意旨，甲受有期徒刑之執行完畢，於5年內之95年1月間故意
    再犯有期徒刑以上之罪，無論依修正前刑法第47條或修正後
    第47條第1項之規定均構成累犯，即無有利或不利之情形，
    於刑法修正施行後法院為裁判時，無庸為新、舊法之比較（
    最高法院97年度第2次刑事庭會議參照）。
三、核被告所為，均係犯刑法第339條第1項之詐欺取財罪。被告
    本於單一之詐欺取財犯意，對告訴人施以詐術，佯稱出售賓
    士車輛，使告訴人陷於錯誤而接續交付上開款項，以為車款
    ，被告就同一犯罪構成事實，本於單一犯意接續進行，以實
    現同一犯罪構成要件之單一行為，侵害告訴人同一財產法益
    ，屬接續犯，應僅論以一罪。被告有如前之犯罪科刑執行情
    形，有臺灣高等法院被告前案紀錄表1份在卷可參，其於有
    期徒刑執行完畢後，5年內故意再犯本件有期徒刑以上之罪
    ，為累犯，依刑法第47條第1項規定加重其刑。爰審酌被告
    貪圖錢財，竟利用告訴人對其之信任，而以詐騙手法誆矇告
    訴人，牟取金錢，遂行詐欺犯罪，造成告訴人財產損失，破
    壞社會秩序，又被告犯後於偵查中否認犯罪，嗣於審理中始
    坦承犯行，被告迄未與告訴人成立和解，告訴人僅獲得上開
    0957-JQ號小客車之抵償，被告之犯罪動機、手段、所生危
    害、其與告訴人間之關係及告訴人金錢之損失數額，暨被告
    品行、智識程度、生活狀況及年齡等一切情狀，量處如主文
    所示之刑，以示懲儆。末按中華民國96年罪犯減刑條例第5
    條規定：「本條例施行前，經通緝而未於中華民國96年12月
    31日以前自動歸案接受偵查、審判或執行者，不得依本條例
    減刑。」，本件被告上開犯行，雖係於96年4月24日前所為
    ，惟被告於上開減刑條例施行前，即因本件犯行經臺灣臺南
    地方法院檢察署發布通緝，有該署96年1月24日南檢朝偵崇
    緝字第310號通緝書在卷可憑（見臺南地檢署96年度偵字第
    1309號卷第5頁），嗣經警於96年10月12日上午11時30分，
    在臺南市新市區（原臺南縣新市鄉○○○路及延平街口，查
    獲逮捕到案，有臺南縣警察局（現改制為臺南市政府警察局
    ）善化分局96年10月12日中午12時30分起之被告調查筆錄、
    通緝案件報告書、口卡片及逮捕通知附卷可稽（見臺南地檢
    署96年度偵緝字第1750號卷第1至10頁），被告既係遭緝獲
    ，並非自動歸案接受偵查，依上開條例第5條之規定，不得
    依該條例減刑（最高法院99年度臺上字第5895號刑事判決意
    旨參照）。
據上論斷，應依刑事訴訟法第273條之1第1項、第299條第1項前
段、第454條，刑法第2條第1項前段、第339條第1項、第47條第1
項，刑法施行法第1條之1第1項、第2項前段，判決如主文。
本案經檢察官陳昆廷到庭執行職務
中    華    民    國   100    年    11    月    10    日
                  刑事第六庭    法  官  盧鳳田
以上正本證明與原本無異。
如不服本判決應於收受本判決後10日內向本院提出上訴書狀，並
應敘述具體理由。其未敘述上訴理由者，應於上訴期間屆滿後20
日內向本院補提理由書狀（均須按他造當事人之人數附繕本）「
切勿逕送上級法院」。
                                書記官  黃憶筑
中    華    民    國   100    年    11    月    10    日
附錄本案論罪科刑法條全文：
刑法第339條第1項：
意圖為自己或第三人不法之所有，以詐術使人將本人或第三人之
物交付者，處5年以下有期徒刑、拘役或科或併科1千元以下罰金
。
附表：
┌──┬────┬─────┬─────┬─────┬────────┐
│編號│發票人  │票號      │票面金額  │發票日期  │到期日          │
│    │        │          │（新臺幣）│          │                │
├──┼────┼─────┼─────┼─────┼────────┤
│ 1  │陳家榮  │CH501852  │1百10萬元 │缺        │無              │
│    │        │          │          │          │                │
├──┼────┼─────┼─────┼─────┼────────┤
│ 2  │陳家榮  │CH501853  │1百10萬元 │95年9月7日│95年9月13日     │
│    │        │          │          │          │                │
└──┴────┴─────┴─────┴─────┴────────┘